【裁判字號】    98,交聲,2690
【裁判日期】    981026
【裁判案由】    聲明異議
【裁判全文】
臺灣高雄地方法院交通事件裁定        98年度交聲字第2690號
原處分機關  高雄市政府交通局
代  表  人  王國材
異  議  人  甲○○
上列異議人因違反道路交通管理處罰條例案件，對於高雄市政府
交通局於民國98年9 月3 日所為之處分（高市交裁字第32-BD000
0000號），聲明異議，本院裁定如下：
    主  文
原處分撤銷。
甲○○汽車駕駛人，駕車行經有燈光號誌管制之交岔路口紅燈右
轉，處罰鍰新臺幣壹仟捌佰元，並記違規點數參點。
    理  由
一、本件異議意旨略以：原處分認異議人於民國98年1 月8 日上
    午9 時25分許，駕駛車牌號碼DA-2425 號自用小客車，沿高
    雄市○○○路北向南方向行駛，行至有燈光號誌管制之左營
    大路往啟文門北面之交岔路口時，適燈號轉為紅燈，仍逕行
    闖越右轉前行至行人穿越道，為警逕行舉發，原處分機關乃
    依道路交通管理處罰條例第53條第2 項，裁處異議人罰鍰新
    臺幣（下同）1,800 元；惟異議人認其係於綠燈時通過停止
    線，因外線在施工，故將車由內線移往外線察看路牌，再重
    新起步時，始發現號誌已轉為紅燈，才將車打直再次等待號
    誌轉變，故其前揭車輛早通過停止線，並無紅燈右轉之情，
    為此，爰依法聲明異議等語。
二、按「汽車駕駛人，行經有燈光號誌管制之交岔路口紅燈右轉
    者，處新臺幣600 元以上1,800 元以下罰鍰」，並記違規點
    數3 點，道路交通管理處罰條例第53條第2 項、第63條第1
    項第3 款分別定有明文。復按停止線，用以指示行駛車輛停
    止之界限，車輛停止時，其前懸部分不得伸越該線；又車輛
    面對圓形紅燈表示禁止通行，不得超越停止線或進入路口，
    道路交通標誌標線號誌設置規則第170 條第1 項前段、第20
    6 條第5 款第1 目分別訂有明文。是以車輛面對圓形紅燈時
    仍無視於號誌，而有穿越路口之企圖，其車身並已伸越停止
    線，並足以妨害其他方向行人（例如：行人穿越道）、車輛
    通行者，即視為闖紅燈之行為，亦有交通部82年4 月22日交
    路字第009811號函1 紙參照。
三、經查：
（一）異議人於前揭時、地，駕駛前揭車輛，行至有燈光號誌管
      制之左營大路往啟文門北面之交岔路口時，適燈號轉為紅
      燈，仍逕行闖越右轉前行至行人穿越道之事實，有上開車
      輛違規照片2 張、高雄市政府警察局舉發違反道路交通管
      理事件通知單（下稱舉發通知單）、高雄市政府交通局98
      年9 月3 日高市交裁字第32-BD0000000號裁決書各1 份、
      送達證書2 份在卷可佐，足見異議人確有駕駛前揭車輛面
      對圓形紅燈時，仍逕行闖越右轉前行至行人穿越道，足以
      妨害其他方向行人之通行，依前開法條函釋意旨，自屬闖
      越紅燈，且為紅燈右轉之行為無訛。
（二）至異議人雖以前詞置辯。惟查：
    1.逕行舉發相機係採線圈感應式啟動，當號誌轉為紅燈，車
      體通過感應線圈時方能啟動相機執行測照，而拍照之感應
      範圍係於「停止線」前後一節，有高雄市政府警察局交通
      警察大隊98年3 月30日高市警交三字第0980007608號函、
      本院公務電話紀錄各1 份在卷可佐，足見車輛於號誌為紅
      燈時，仍逕行伸越停止線者，舉發相機始會啟動照相功能
      甚明，則本件異議人駕駛前揭車輛必於號誌為紅燈時，伸
      越該路口之停止線，始被拍照無訛。
    2.又稽之卷附舉發照片，異議人駕駛前揭車輛車體已明顯向
      右偏斜，且前行至劃設枕木紋之行人穿越道上等情，有舉
      發照片2 張在卷可參，益徵異議人於前揭時、地，於號誌
      轉為紅燈時，仍駕駛前揭車輛右轉，並前行至行人穿越道
      ，有礙行人自由穿越，已妨害交通，自非法許。
（三）綜上，異議人確有裁決書上所載違規情事，異議人前揭所
      辯各節，並無足取。揆諸前揭法律規定，異議人既有上開
      違規情事，原處分機關依道路交通管理處罰條例第53條第
      2 項規定，對異議人裁處罰鍰1,800 元，並無違誤，異議
      人執上開情詞聲明異議，洵無理由。然按汽車駕駛人，違
      反同條例第53條第2 項規定者，除依原條款處罰鍰外，並
      應予以記違規點數3 點，道路交通管理處罰條例第63條第
      1 項第3 款定有明文。原處分機關既認本件異議人係違反
      同條例第53條第2 項之規定，則除裁處上開罰鍰外，自應
      併予記違規點數3 點，惟原裁決處分漏未處罰，於法自有
      未合，且上開記點之處罰，係屬強制規定，無從減免。是
      異議人之異議雖無理由，惟原處分既有上開瑕疵，仍屬無
      可維持，自應由本院將原處分撤銷，並仍以受處分人有違
      反道路交通管理處罰條例第53條第2 項之行為，應依同條
      例第63條第1 項第3 款及違反道路交通管理事件統一裁罰
      基準及處理細則所訂之違反道路交通管理事件統一裁罰基
      準表等規定，裁處異議人如主文第2 項所示之罰鍰，並記
      違規點數3 點，以資適法。至本件雖係異議人聲明異議之
      案件，惟原處分既有適用法條不當之情形，自無不利益變
      更禁止原則之適用，併此敘明。
四、據上論斷，應依道路交通案件處理辦法第20條前段，道路交
    通管理處罰條例第53條第2 項、第63條第1 項第3 款，裁定
    如主文。
中    華    民    國    98    年    10    月    26    日
                  交通法庭法  官  謝枚霏
以上正本證明與原本無異。
如不服本裁定，應於收受送達後5 日內向本院提出抗告狀。
中    華    民    國    98    年    10    月    26    日
                          書記官  楊馥如


司法院資訊處製作；財團法人民間司法改革基金會備份。
